臺灣高等法院民事判決
109年度原消上字第1號
上  訴  人  藍麗賢    



訴訟代理人  林明正律師
複 代理 人  曹尚仁律師
上  訴  人  樸石旅館股份有限公司

法定代理人  魯鳳雲    
訴訟代理人  李銘洲律師
複 代理 人  簡詩家律師
上  訴  人  李素陵    


上列當事人間請求侵權行為損害賠償事件，樸石旅館股份有限公
司、李素陵對於中華民國108年10月21日臺灣臺北地方法院判決
（107年度原消字第1號），提起上訴，藍麗賢提起一部上訴，本
院於110年7月28日言詞辯論終結，判決如下：
    主      文
原判決主文第一項關於命甲○○及樸石旅館股份有限公司連帶給付
超過港幣肆拾壹萬參仟貳佰柒拾參元本息部分，及該部分假執行
之宣告，暨訴訟費用（除確定部分外）之裁判，均廢棄。
上開廢棄部分，乙○○於第一審之訴及假執行之聲請均駁回。 
甲○○及樸石旅館股份有限公司其餘上訴駁回。
乙○○之上訴駁回。
第一審（除確定部分外）、第二審訴訟費用，由乙○○負擔五十分
之十九，樸石旅館股份有限公司負擔五十分之一，餘由甲○○及樸
石旅館股份有限公司連帶負擔。
    事實及理由
壹、程序方面：
一、按法律行為發生債之關係者，其成立及效力，依當事人意思
    定其應適用之法律；當事人無明示之意思或其明示之意思依
    所定應適用之法律無效時，依關係最切之法律。關於由侵權
    行為而生之債，依侵權行為地法；但另有關係最切之法律者
    ，依該法律。涉外民事法律適用法第20條第1項、第2項、第
    25條分別定有明文。次按民事事件，涉及香港或澳門者，類
    推適用涉外民事法律適用法；涉外民事法律適用法未規定者
    ，適用與民事法律關係最重要牽連關係地法律，香港澳門關
    係條例第38條定有明文。本件上訴人乙○○為香港人（見本院
    卷一第437頁護照），應類推適用涉外民事法律適用法，乙○
    ○依侵權行為法律關係，請求上訴人甲○○及樸石旅館股份有
    限公司（下稱樸石旅館，與甲○○合稱甲○○2人）連帶負損害
    賠償責任，及主張樸石旅館提供住宿服務有債務不履行事由
    ，請求樸石旅館賠償損害。核乙○○主張之侵權行為地及損害
    發生地均在我國，類推適用涉外民事法律適用法第20條第2
    項、第25條第1項規定，本件應適用我國法律為準據法，乙○
    ○及樸石旅館對此均表同意（本院卷一第173頁），本件自應
    適用我國法律之規定。
二、次按提起第二審上訴，雖應於上訴狀表明對於第一審判決不
    服之程度及應如何廢棄或變更之聲明，但其聲明之範圍，至
    第二審言詞辯論終結時為止，仍得擴張或變更之，此觀民事
    訴訟法第二審程序未設與第473條第1項相同之規定即明。查
    乙○○起訴請求甲○○2人連帶給付港幣（下同）1,716萬2,685
    元本息，經原審判命甲○○2人連帶給付59萬2,560.5元本息、
    樸石旅館給付2萬元本息，駁回乙○○其餘之訴，乙○○就其敗
    訴部分全部聲明不服，提起上訴（本院卷一第53至54頁），
    嗣減縮其上訴聲明為廢棄原判決駁回其請求甲○○2人連帶給
    付498,095.5元本息部分，求為命甲○○2人再連帶給付其港幣
    498,095.5元本息之判決（本院卷一第101頁）。依前開說明
    ，應予准許。
三、甲○○未於言詞辯論期日到場，核無民事訴訟法第386條所列
    各款情形，爰依乙○○之聲請，由其一造辯論而為判決。
貳、實體方面：
一、乙○○主張：伊於民國105年3月23日在樸石旅館經營之璞石麗
    緻溫泉會館（下稱系爭會館）住宿，樸石旅館僱用之清潔人
    員甲○○於同日上午在系爭會館1樓大廳電梯口前以拖地方式
    清潔地板時，疏未保持地面乾燥，亦未在水漬處放置警示標
    誌，致伊於同日上午10時許行經該電梯口時，因水漬而滑倒
    ，受有右腳踝內側、外側及後側踝骨移位性骨折併踝關節脫
    位之傷害（下稱系爭傷害），因而增加生活上支出包括醫療
    費用8萬3,460元、出院後定期複診之交通費用3萬2,735元、
    取消訂房扣款費用2,353元、因傷無法自理生活由母親看護
    照料18個月之看護費用117萬7,200元、需承租坪數較大房屋
    而有租金差額、搬家費、印花稅及代理費等支出共22萬900
    元；伊受傷前擔任教職，每年薪資21萬3,946元，因系爭傷
    害行動不便，自105年4月1日起至107年2月28日止共699日無
    法工作，受有不能工作之損失40萬9,721元，並受有自107年
    2月28日起至126年12月28日止勞動能力減損之損害299萬4,5
    26元；伊因系爭傷害，身體劇烈疼痛，精神痛苦，得請求80
    萬元之非財產上損害賠償，依民法第184條第1項前段請求甲
    ○○賠償上開損害合計572萬895元，樸石旅館應依民法第188
    條第1項前段規定負連帶責任。又樸石旅館為企業經營者，
    未確保其員工於清潔地板時避免積水濕滑、設置警告牌、為
    區隔、止滑、防摔等措施，其提供之旅館服務不具消保法第
    7條第1項所定當時科技或專業水準可合理期待之安全性，致
    伊受有系爭傷害，亦應依民法第227條之1、消保法第7條第3
    項規定賠償572萬895元，及依同法第51條規定給付該數額2
    倍之懲罰性賠償金1,144萬1,790元，求為命甲○○2人連帶給
    付1,716萬2,685本息之判決（原審為乙○○一部勝訴、一部敗
    訴之判決，即判命甲○○2人連帶給付乙○○於105年9月19日支
    出之醫療費1,000元及車資58元、取消訂房費用損失1,176.5
    元、自105年3月24日起至同年6月23日止之看護費用20萬560
    元、自105年3月23日起至同年9月22日止不能工作之損失10
    萬4,502元、自107年2月28日起至126年12月28日止勞動能力
    減損之損害20萬5,264元、慰撫金8萬元，合計59萬2,560.5
    元本息，樸石旅館給付懲罰性賠償金2萬元本息，駁回乙○○
    其餘之訴。乙○○就原判決駁回其餘取消訂房費用損失1,176.
    5元、看護費用14萬1,700元、不能工作之損失30萬5,219元
    、慰撫金5萬元等部分聲明不服，提起一部上訴，甲○○2人各
    就其敗訴部分聲明不服，提起上訴；至乙○○未聲明不服部分
    ，非本院審理範圍）。於本院聲明：㈠上訴聲明：⒈原判決關
    於駁回乙○○後開第2項請求部分廢棄；⒉上開廢棄部分，甲○○
    2人應再連帶給付乙○○49萬8,095.5元，及自起訴狀繕本送達
    翌日起至清償日止，按週年利率5%計算之利息；⒊願供擔保
    請准宣告假執行。㈡答辯聲明：甲○○2人之上訴駁回。
二、被上訴人答辯略以：
　㈠樸石旅館部分：甲○○於上開時地執行清潔工作時已放置警告
    標誌於階梯上，清晰可見，電梯出口乃顧客往來之重要通行
    處，不宜在該處放置警告標誌；甲○○亦以口頭提醒乙○○注意
    地上濕滑，乙○○因穿著夾腳拖鞋且疏於注意始不慎滑倒，甲
    ○○並無過失。伊於甲○○任職期間定期考核督察，告知清潔作
    業規範，指派資深員工指導，上工前復由主管人員佈達作業
    規範，並強調應放置告示牌，已盡相當注意監督甲○○職務之
    執行，提供之服務符合可合理期待之安全性，不須負賠償責
    任，縱認伊應負消保法第7條第1項之責，亦應依同條第3項
    減輕賠償責任。乙○○受傷後可使用柺杖或助行器行走，生活
    起居無需專人照料，其係由母親看護，不得依具備專業護士
    資格之看護收費標準請求。乙○○之傷勢不影響其教師工作，
    亦無證據證明因傷減少薪資，系爭傷害非不能治癒，其請求
    工作損失及勞動力減少之損害，均無理由。乙○○因個人因素
    未取消訂房遭扣款訂房費用，屬純粹經濟上損失，非可歸責
    於伊，不得請求伊賠償。系爭傷害影響乙○○生活非鉅，事發
    後伊旋將乙○○送醫，負擔其在臺醫療費用及返港機票費用，
    乙○○所受痛苦並非重大，其請求之精神慰撫金過高。再者，
    伊已張貼告示提醒旅客不得穿著拖鞋行走，乙○○仍穿著拖鞋
    進出大廳而跌倒，就本件損害之發生與有過失，應依民法第
    217條規定減輕伊賠償責任等語，資為抗辯。於本院聲明：㈠
    上訴聲明：⒈原判決關於命樸石旅館給付部分廢棄；⒉上開廢
    棄部分，乙○○在第一審之訴駁回。㈡答辯聲明：乙○○之上訴
    駁回。
  ㈡甲○○未於言詞辯論期日到場，據其於原審答辯略以：伊拖地
    時有放置告示牌於階梯上等語。其上訴狀記載上訴聲明：⒈
    原判決除免假執行外，關於命甲○○2人連帶給付乙○○59萬2,5
    60.5元，及甲○○應自106年7月29日起至清償日止，按年息5%
    計算之利息，暨該部分假執行之宣告均廢棄；⒉上開廢棄部
    分，乙○○在第一審之訴及假執行之聲請均駁回。
三、本院之判斷：
　㈠關於賠償責任是否成立部分：
　　按因故意或過失，不法侵害他人之權利者，負損害賠償責任
    ；受僱人因執行職務，不法侵害他人之權利者，由僱用人與
    行為人連帶負損害賠償責任；但選任受僱人及監督其職務之
    執行，已盡相當之注意或縱加以相當之注意而仍不免發生損
    害者，僱用人不負賠償責任，民法第184條第1項前段、第18
    8條第1項分別定有明文。經查，乙○○於105年3月23日上午10
    時許，在系爭會館1樓大廳電梯口，因地板濕滑而跌到，樸
    石旅館員工甲○○當時在該處執行拖地之清潔工作；乙○○於同
    日經送往天主教耕莘醫療財團法人耕莘醫院（下稱耕莘醫院
    ）急診處治療，經該院診斷受有系爭傷害等情，業據證人即
    系爭會館櫃檯專員簡鈺淇於甲○○被訴過失傷害案件審理時證
    述明白【本院107年度原上易字第5號刑事案卷（下稱5號卷
    ，該案下稱刑案）第175頁背面至第177頁】，並有現場照片
    、耕莘醫院乙種診斷證明書、勞工保險被保險人投保資料表
    在卷可稽【臺灣臺北地方檢察署（下稱臺北地檢）105年度
    他字第4083號卷第6頁、原審卷一第485頁及證物袋內資料】
    ，且為兩造所不爭（見本院卷一第371頁），堪信真實。次
    查，甲○○於拖地時雖有擺放「小心地滑」之告示，惟其擺設
    位置在距水漬處有段距離之階梯上，有刑案勘驗筆錄、土地
    複丈成果圖為憑（5號卷第69、84頁），並有證人即系爭會
    館駐店經理張紆琪之證述可佐（同上卷第180頁），復經甲○
    ○陳明在卷【見臺灣臺北地方法院106年度審原易字第46號卷
    （下稱46號卷）第101頁背面、原審卷三第175頁】，依其擺
    放位置，無法認為係在警示電梯口地板濕滑，足認甲○○疏未
    依其拖地範圍確實擺設告示牌。再者，證人簡鈺琪固證稱甲
    ○○曾向乙○○表示「地板很滑，要慢慢走」等語（原審卷一第
    187頁），然甲○○自承其言畢乙○○即跌倒（臺北地檢105年度
    調偵字第2703號卷第19頁背面），足見當時電梯口地板確因
    拖地而呈濕滑狀態，因而甲○○認有提醒乙○○之必要，惟未能
    及時對乙○○示警，其即跌倒受傷。又觀甲○○所述「拖地時是
    先用溼的拖把拖一遍，就用乾的拖把拖一遍」乙節（46號卷
    第94頁背面），即知系爭會館大廳及電梯口等區域為人員頻
    繁出入地點，執行清潔作業時應隨時保持地面乾燥以維行走
    安全。然甲○○於執行清潔作業之際，未能注意維持地板乾燥
    適於行走，擺設之告示牌亦未能達確實警示往來人員之效果
    ，致乙○○因地面濕滑而倒地受傷，則乙○○依民法第184條第1
    項前段、第188條第1項前段請求甲○○2人就其所受損害負連
    帶賠償責任，自屬有據。樸石旅館未確實督導其員工甲○○在
    拖地時注意隨時維持地板處於可安全行走之狀態，及確實擺
    設告示牌，難謂監督甲○○執行職務已盡相當之注意，其主張
    依民法第188條第1項但書免除賠償責任，即難採取。
　㈡關於損害賠償範圍：
　⒈乙○○因系爭傷害於105年9月19日就醫支出醫療費1,000元及搭
    乘地下鐵往返之交通費58元，有醫療費用單據可憑（原審卷
    一第366頁），為乙○○及樸石旅館所不爭（見本院卷一第371
    頁），甲○○經合法通知，未於言詞辯論期日到場爭執，亦未
    提出書狀答辯以供本院斟酌，應認乙○○此部分之主張為真實
    ；從而，乙○○請求甲○○2人連帶賠償醫療費及交通費合計1,0
    58元，洵屬有據。
　⒉按親屬間之看護，縱因出於親情而未支付該費用，然其所付
    出之勞力，顯非不能以金錢為評價，此種基於身分關係之恩
    惠，自不能加惠於加害人，而應比照一般看護情形，認被害
    人受有相當看護費之損害，命加害人賠償，始符民法第193
    條第1項所定「增加生活上需要」之意旨（最高法院89年度
    台上字第1749號判決意旨參照）。查乙○○因受有系爭傷害，
    需專人照顧3個月，避免跌倒，有耕莘醫院108年2月18日耕
    醫病歷字第1080001461號函可憑（原審卷二第285頁），審
    酌其踝部骨折，行動受限，確需他人照料，乙○○主張由其配
    偶及母親照顧，請求3個月之半日看護費用，自屬可採；又
    香港起居照顧員半日費用為830元，有香港蘋果日報報導網
    頁可參（本院卷一第165至166頁），樸石旅館主張以此金額
    計算看護費用（本院卷一第160至161頁），應屬妥適，據此
    計算乙○○得請求之看護費用為7萬4,700元（計算式：830×90
    ＝74,700）。又乙○○雖主張應以林超男醫師診斷其18個月需
    私人護理服務為需求看護期間，並依香港登記護士半日看護
    費用2,180元為其請求看護費用之計算依據，惟其所舉愛護
    理服務集團服務收費資料、林超男醫師出具之意見書（附民
    卷第111頁、原審卷一第491頁）均經對造否認其形式上真正
    （原審卷一第147、266頁），乙○○無法舉證證明所述香港看
    護費用計算標準真正，其此部分主張自難憑採。
　⒊乙○○因系爭傷害，不宜負重踩地約3個月，活動宜使用柺杖或
    助行器或輪椅輔助行走，恢復至能較長時間站立、走動等情
    形約需6個月時間，有耕莘醫院乙種診斷證明書、出院病歷
    摘要、108年2月18日耕醫病歷字第1080001461號函可參（原
    審卷一第485頁、卷二第16、285頁），考量其從事教職，當
    以課堂講授為主要工作重點，其餘內容如研討會、回應學生
    電話或線上提問、管理在線學習平台、批改作業及登分、備
    課等教學相關活動，除偶然帶領學生進行實地考察外，應無
    須長時間站立或走動（見原審卷二第103至104頁），而得以
    枴杖或助行器行走，依其傷勢應於不宜負重踩地之3個月期
    間不能工作。其次，乙○○擔任教職之年薪為20萬9,006元，
    有薪俸稅計算表為憑（原審卷一第581頁），據此計算其月
    薪為1萬7,417元。從而，乙○○因系爭傷害所受不能工作之損
    失應為自105年4月1日起至同年6月30日止之工作收入合計5
    萬2,251元（計算式：17,417×3＝52,251），其逾此部分之請
    求無從准許。
　⒋乙○○因系爭傷害殘存右足踝痛，關節活動受限及患處疤痕等
    症狀，因疤痕位於關節處將影響肢體活動角度，其疤痕應合
    理計算於勞動力減損比例中，依美國醫學會障害指引評估，
    綜合乙○○將來賺錢能力、職業及年齡予以調整計算鑑定其勞
    動力減損7%，有長庚醫療財團法人林口長庚紀念醫院108年7
    月30日長庚院林字第1080550548號函、109年5月19日長庚院
    林字第1090450435號函可稽（原審卷三第79至81頁、本院卷
    一第237至238頁），考量系爭傷害損及乙○○右足踝關節，殘
    存痛感，且遺留之疤痕影響其足踝活動及身體外觀，堪認其
    確受有勞動能力減損7%之損害，樸石旅館主張疤痕不應計入
    勞動能力減損比例云云，尚無足採。又乙○○為61年12月29日
    生，有護照影本可證（本院卷一第437頁），其擔任教職之
    年薪為20萬9,006元，已如前述（見貳、三、㈡⒊），則自107
    年2月28日起至其屆退休年齡65歲即126年12月28日止，因傷
    致勞動能力減損所受損害數額，應為20萬5,264元【計算式
    ：⑴209,006×7%＝14,630。⑵14,630×13.00000000+(14,630×0.
    00000000)×(14.00000000-00.00000000)=205,264.00000000
    000。其中13.00000000為年別單利5%第19年霍夫曼累計係數
    ，14.00000000為年別單利5%第20年霍夫曼累計係數，0.000
    00000為未滿1年部分折算年數之比例(304/365=0.00000000)
    。元以下四捨五入】。
　⒌按所謂慰撫金係為填補精神上所受之損害，其酌定除考量被
    害人所受之精神上創痛外，並應審酌兩造之身分地位並經濟
    能力等因素，據而判斷適當之慰撫金數額。經查，乙○○因甲
    ○○之過失受有系爭傷害，身心自受相當之痛苦；次查，乙○○
    於事發時擔任教職，年收入為20萬9,006元，已如前述（見
    貳、三、㈡⒊），名下有土地1筆；甲○○於事發時為樸石旅館
    清潔人員，105年度所得為新臺幣7萬4,421元，名下無財產
    ；樸石旅館登記資本額為新臺幣4,000萬元等情，有土地註
    冊處土地登記冊、股份有限公司變更登記表可稽、稅務電子
    閘門財產所得調件明細表為憑（原審卷一第131、591至594
    頁及該卷證物袋）。爰斟酌甲○○過失行為態樣、樸石旅館監
    督疏懈程度、乙○○所受精神痛苦、兩造身分、地位、所受教
    育、經濟能力等一切情狀，認乙○○請求慰撫金於8萬元之範
    圍內應屬妥適，樸石旅館主張該等金額過高，應予核減，乙
    ○○上訴請求甲○○2人再給付5萬元慰撫金，均無理由。
　⒍乙○○另主張其因系爭傷害無法繼續後續行程，受有105年3月2
    3日、同年月24日住宿費用遭扣款之損失云云，然上開日期
    訂房之人為乙○○之配偶郭偉業，有收據可憑（原審卷一第58
    4頁），且依乙○○所提出之卓越理財信用卡結單（原審卷一
    第585頁、本院卷二第77頁），扣款信用卡亦為郭偉業所使
    用，難認上開住宿費用係乙○○所支付。乙○○固提出卓越理財
    結單（本院卷二第73至75頁），主張係以其與郭偉業之共同
    帳戶支付該信用卡款，惟樸石旅館否認該結單之形式上真正
    （本院卷二第175頁），乙○○又無法證明上開共同帳戶內之
    款項為其存入，其主張受有住宿費用之損害，尚屬無據。
　⒎綜前，乙○○依侵權行為法律關係得請求甲○○2人連帶賠償之金
    額合計41萬3,273元（計算式：1,058+74,700+52,251+205,2
    64+80,000=413,273），且其係因在香港搭乘大眾交通工具
    就醫、接受看護、受有不能工作及勞動能力減損之損害，其
    請求甲○○2人賠償損害以回復損害發生前原有財產狀態，自
    應以港幣計算其損害金額（最高法院104年度台上字第151號
    判決參照），樸石旅館主張應以新臺幣計算乙○○得請求之賠
    償額，要屬無據。又乙○○依侵權行為法律關係請求樸石旅館
    賠償上開損害，既屬可採，就其併擇一請求樸石旅館依民法
    第227條之1、消保法第7條第3項負損害賠償責任部分，因依
    契約關係之請求無從由甲○○負連帶責任，且於損害額之認定
    並未更為有利，自無庸再行審究。
　㈢按損害之發生或擴大，被害人與有過失者，法院得減輕賠償
    金額，或免除之，民法第217條第1項固有明文。惟所謂被害
    人與有過失，需被害人之行為助成損害之發生或擴大，就結
    果之發生為共同原因之一，行為與結果有相當因果關係，始
    足當之。查乙○○於事發時穿著拖鞋，固為兩造所不爭執（原
    審卷一第192頁、本院卷二第84頁），然拖鞋依其廠牌及類
    型不同，材質及鞋底止滑設計各均有異，樸石旅館無法證明
    乙○○穿著之拖鞋有止滑力不足之狀況，無從逕以乙○○穿著拖
    鞋即認與其跌倒間有相當因果關係，難認乙○○有何過失行為
    致生本件損害，樸石旅館主張依與有過失之規定減輕其賠償
    金額，自屬無據。
　㈣末查，樸石旅館為提供旅館服務之企業經營者，乙○○則係至
    系爭會館住宿之消費者，依消保法第7條第1項規定，樸石旅
    館應提供符合當時科技或專業水準可合理期待安全性之服務
    。本件事故發生原因為樸石旅館員工甲○○疏未維持系爭會館
    1樓大廳地板乾燥適於行走，復未就濕滑地面為適當之警示
    ，致生損害於乙○○，已如前述（見貳、三、㈠），堪認樸石
    旅館疏未提供具可合理期待安全性之服務，乙○○得依消保法
    第51條後段之規定，請求損害額1倍以下之懲罰性賠償金。
    而消保法第51條所定損害係屬財產上之損害，並不包含非財
    產上之損害（最高法院91年度台上字第1495號判決
　　意旨參照），準此，乙○○依該條前段可請求之損害額為33萬
    3,273元（計算式：1,058+74,700+52,251+205,264=333,273
    ），審酌樸石旅館疏懈情形與乙○○所受傷害程度，認乙○○得
    依上開規定但書後段於未逾上開財產上損害額範圍內，請求
    樸石旅館賠償2萬元之懲罰性賠償金，應屬適當。樸石旅館
    主張其無過失，無須給付該懲罰性賠償金云云，自難採取。
四、綜上所述，乙○○依民法第184條第1項前段、第188條第1項前
    段規定，請求甲○○2人連帶給付41萬3,273元本息，及依消保
    法第51條後段規定請求樸石旅館給付2萬元本息，為有理由
    ，應予准許；逾此部分之請求，為無理由，不應准許。原審
    命甲○○2人給付超逾上開應准許部分，包括逾越乙○○之聲明
    ，逕命甲○○2人連帶賠償乙○○105年3月23日至同年月31日不
    能工作之損失，並就該等部分所為假執行之宣告，尚有未洽
    ，上訴意旨指摘原判決此部分不當，求予廢棄改判，核無不
    合，爰由本院於乙○○之聲明內改判如主文第2項所示（至原
    審逾越乙○○之聲明予以裁判部分，為訴外裁判，本院無庸為
    改判之諭知）。又原審就上開應准許部分，為甲○○2人敗訴
    之判決，核無違誤；另就其他不應准許部分（即乙○○請求再
    給付部分）為乙○○敗訴之判決，並駁回此部分假執行之聲請
    ，亦無不合；兩造上訴意旨指摘原判決此部分不當，求予廢
    棄改判，均無理由，應駁回其上訴。
五、本件事證已臻明確，兩造其餘之攻擊或防禦方法及所用之證
    據，經本院斟酌後，認為均不足以影響本判決之結果，爰不
    逐一論列，附此敘明。
六、據上論結，甲○○2人之上訴一部為有理由、一部為無理由，
    乙○○之上訴為無理由，依民事訴訟法第449條第1項、第450
    條、第79條、第85條第2項、第463條、第385條第1項前段，
    判決如主文。　　　　
中　　華　　民　　國　　110 　年　　8 　　月　　18　　日
                  民事第二十三庭
                      審判長法  官   蕭胤瑮
                            法  官   袁雪華
                            法  官   楊舒嵐
正本係照原本作成。
如不服本判決，應於收受送達後20日內向本院提出上訴書狀，其
未表明上訴理由者，應於提出上訴後20日內向本院補提理由書狀
（均須按他造當事人之人數附繕本）上訴時應提出委任律師或具
有律師資格之人之委任狀；委任有律師資格者，另應附具律師資
格證書及釋明委任人與受任人有民事訴訟法第466 條之1第1項但
書或第2項所定關係之釋明文書影本。如委任律師提起上訴者，
應一併繳納上訴審裁判費。
中　　華　　民　　國　　110 　年　　8 　　月　　18　　日

                            書記官   常淑慧